臺灣臺中地方法院交通事件裁定　　　100年度交聲字第2668號
原處分機關　交通部公路總局臺中區監理所臺中市監理站
異　議　人
即受處分人　許庭嘉
上列異議人即受處分人因違反道路交通管理處罰條例案件，對於
交通部公路總局臺中區監理所臺中市監理站於民國100年9月21日
所為之處分（原處分案號：裁監稽違字第裁61-F00000000號）聲
明異議，本院裁定如下：
    主  文
原處分撤銷。
許庭嘉不罰。
    理  由
一、原處分意旨略以：異議人即受處分人( 以下稱受處分人) 許
    庭嘉於民國100 年5 月28日19時0 分許，騎乘車號LKS-881
    號重型機車，行經苗栗市○○里○○街，經警舉發有「不按
    遵行之方向行駛」之違規，爰依道路交通管理處罰條例第45
    條第1 款之規定，處罰鍰新臺幣1,200 元，並依同條例第63
    條第1 項之規定，記違規點數1 點等語。
二、異議意旨略以：前述車輛並非為受處分人所有，受舉發違規
    之日期時間，伊在公司上班，不可能到違規地點，應係遭冒
    名簽立罰單，求為撤銷原處分等語。
三、按交通法庭認為聲明異議有理由或聲明異議雖無理由而原處
    分不當或違法者，應以裁定將原處分經聲明異議部分撤銷，
    並自為裁定，乃道路交通事件處理辦法第19條前段所明定。
    而犯罪事實應依證據認定之，無證據不得認定犯罪事實，刑
    事訴訟法第154 條第2 項定有明文；認定犯罪事實所憑之證
    據，雖不以直接證據為限，間接證據亦包括在內；然而無論
    直接或間接證據，其為訴訟上之證明，須於通常一般之人均
    不致有所懷疑，而得確信其為真實之程度者，始得據為有罪
    之認定，倘其證明尚未達到此一程度，而有合理之懷疑存在
    時，即應為有利於被告之認定，最高法院30年上字第816 號
    判例、76年臺上字第4986號判例參照。法院受理交通事件，
    準用刑事訴訟法之規定，道路交通管理處罰條例第89條前段
    規定甚明，是前揭刑事訴訟法上罪疑唯輕或罪疑唯有利於被
    告之原則，於法院審理交通聲明異議案件時，亦有所適用。
四、經查：
（一）本件違規車輛即車號LKS-881 號機車並非受處分人所有，
      該車輛歷次權利移轉情形，亦均與受處分人無關乙節，此
      有交通部公路總局嘉義區監理所雲林監理站100 年10月20
      日嘉監雲字第1000012222號函所附過戶登記申請書、交通
      部公路總局臺北區監理所板橋監理站100 年10月20日北監
      板一字第1000004110號函所附過戶登記申請書及各項異動
      登記書、交通部公路總局臺北區監理所100 年10月20日北
      監車字第1000037155號函暨所附過戶登記書等證據附卷可
      稽，顯見受處分人所陳：本件違規車輛非其所有乙節，核
      屬真實可採。
（二）次經本院依職權傳喚證人即舉發員警趙國鼎到庭作證，經
      證人趙國鼎具結證稱：「（你當時看到的違規行為人是否
      在庭的許庭嘉？）不是，我現在看到許庭嘉本人對照我今
      日提出的現場攔檢光碟內容，可知當場我攔下的人並不是
      在庭的許庭嘉。」、「（舉發單上的違規人生日、住址及
      身分證統一編號，你是如何得知的？）該騎士告知我身分
      證統一編號，我依據他所講的身分證統一編號去查出來是
      許庭嘉的出生年月日及地址，並依據該查詢內容記載在舉
      發單上。車主的姓名也是根據我們查詢車籍資料所取得。
      」、「（當時違規的騎士有無提供你任何證件來認定他的
      身分？）沒有。」、「（舉發單上的許庭嘉是否為當時違
      規之騎士所簽名？）是，當時只有簽名沒有蓋指印。」等
      語明確，並當庭提出現場攔檢光碟1 片及光碟內對話譯文
      1 份為佐。經本院當庭勘驗上開光碟後，可知該光碟內容
      顯示之查緝過程，雖與證人趙國鼎提出之譯文內容一致，
      然證人既稱其所攔查之違規駕駛人並非本件受處分人本人
      ，而該名遭警方攔查之違規駕駛人亦未提出任何身分證明
      文件供其核對，復向證人謊稱其身分證統一編號為「Ｚ000
      000000號（按即本件受處分人之身分證統一編號）」，經
      證人依據上開身分證統一編號，以隨身攜帶之警用小電腦
      查調出本件受處分人許庭嘉之駕籍資料後，該違規駕駛人
      隨即冒稱其為許庭嘉本人，致證人將該不實事項登載於上
      開舉發通知單內，而掣發上開舉發通知單所致，堪予認定
      。
（三）另受處分人當庭提出其在任職臺灣積體電路股份有限公司
      之加班費申領資料、加班資料、100 年5 月28日進出公司
      之錄影紀錄及同日至該公司之進出刷卡紀錄為證，可知受
      處分人於100 年5 月28日係前往位在新竹科學園區內台積
      電公司加班，當日下午6 時25分04、下午7 時13分33秒均
      有其在該公司門進廠區進出刷卡之紀錄，則其豈有可能會
      於當日下午6 時58分53秒許騎乘車號LKS-881 號機車出現
      在苗栗市○○街82巷之可能，則其辯稱：本件違規行為發
      生之際，其在公司上班等語，亦非子虛，足堪採信。
五、綜上所述，本件違規行為人既堪認定並非受處分人本人，而
    係遭他人冒用身分資料，致舉發警員即證人趙國鼎信以為真
    ，而為不實登載之結果。是受處分人上開所辯，均屬有據，
    堪信為實。此外，復查無其他積極證據足以證明受處分人確
    有上揭「不按遵行之方向行駛」之違規行為存在，原處分機
    關前開處分尚乏證據證明，然其竟對受處分人為前開裁決，
    難認為允當，應認本件聲明異議為有理由，由本院將原處分
    撤銷，改諭知受處分人不罰，以資適法。
六、應依道路交通事件處理辦法第19條前段，裁定如主文。
中    華    民    國   100    年    11    月    24    日
                  交通法庭      法  官    胡芷瑜
以上正本證明與原本無異。
如不服本裁定應於送達後5日內向本院提出抗告狀。
                                書記官    曾惠雅
中    華    民    國   100    年    11    月    24    日